【裁判字號】    97,交簡上,163
【裁判日期】    971128
【裁判案由】    竊盜等
【裁判全文】
臺灣桃園地方法院刑事判決           97年度交簡上字第163號
上  訴  人
即  被  告  甲○○
上列上訴人因竊盜案件，不服本院簡易庭於民國97年4月30 日所
為之97年度桃交簡字第1354號刑事簡易判決（原檢察官聲請簡易
判決處刑案號：97年度偵字第5225號），提起上訴，本院管轄之
第二審合議庭判決如下：
    主  文
上訴駁回。
    事  實
一、甲○○於民國97年2月15日凌晨1時許，在桃園縣桃園市○○
    路上某卡拉OK店飲用酒類後，已達不能安全駕駛動力交通工
    具之程度（涉犯公共危險部分，業經判決拘役55日，且未經
    上訴而確定），詎其意圖為自己不法之所有，趁乙○○駕駛
    其父蘇正德所有車號Q9 -1923號自用小客貨車停放在桃園縣
    桃園市○○○路10號前，尚未熄火暫時離開之際，竟駕駛該
    自用小客貨車離去，旋為乙○○發現報警追趕，嗣於同日凌
    晨2 時許，在桃園市○○○路與民生路口為警攔下查獲，測
    得其呼氣酒精濃度達每公升0.62毫克。
二、案經桃園縣政府警察局報告臺灣桃園地方法院檢察署檢察官
    偵查後聲請以簡易判決處刑。
    理  由
一、訊據被告甲○○於本院審理時矢口否認有何竊盜犯行，辯稱
    ：我醒了之後發現在警局，警察跟我說我偷車，我才知道這
    件事情，我絕對沒有所謂的竊盜，而且這真的是我第一次遇
    到這種情形，我也沒有這種行為的想法云云。經查：
  (一)上揭事實，業據被害人蘇俊雄於警詢時稱：當時警察在桃園
    市○○○路與朝陽街口盤查我朋友時，我駕駛車號Q9-1923
    自小客車停在桃園市○○○路10號前逆向停車，我便下車去
    關心我朋友，車子未熄火，當警察在用無線電查詢時，我發
    現我的車子怎麼會動，我便告知警方一起從後追趕至桃園市
    ○○○路與民生路口，將車子攔下因而查獲等語（見偵卷第
    16頁）。再者，被告所駕駛清富纖維股份有限公司所有之車
    號8A-9881號自用小客車係深灰色之BENZ 賓士廠牌，而被害
    人蘇俊雄所駕駛其父蘇正德所有之車號Q9-1923 號自用小客
    車係淺棕灰色之NISSAN日產廠牌，是無論就廠牌、顏色、車
    種等，均在所不同，此有現場照片2 張及車籍基本查料查詢
    2紙在卷可佐（見偵卷第22、26、28 頁），矧被告自承其所
    駕駛之上開自小客車停放位置為桃園縣桃園市○○路332 號
    附近的大廟路旁，而被害人所駕駛之上開自用小客貨車係停
    放在桃園市○○○路10號前，2 車距離相距甚遠，亦有桃園
    市區空照圖1 份可稽（見本院交簡上字卷第20頁），是被告
    若果因酒醉致陷於不能辨識其行為違法之狀態，何須大老遠
    地徒步走至與其車停放位置相距甚遠之處，是被告所辯，顯
    有違事理之常。
  (二)按當人飲酒後，若以呼氣酒精濃度測試器測得之呼氣濃度達
    到每公升0.5 毫克時，反應較慢，感覺減低，將影響駕駛；
    達到每公升0.75毫克時，思考與個性行為均會改變；達到每
    公升1.0 毫克時，步態不穩，噁心嘔吐，精神混惑不清晰；
    達到每公升1.5 毫克時，說話不清楚，感覺喪失，視力模糊
    ；達到每公升2.0 毫克時，體溫與血糖均降低，肌肉控制差
    ，甚至會導致癲癇發作；達到每公升3.5 毫克時，則已經神
    智不清，反射減低，甚至呼吸抑制，有行政院國軍退除役官
    兵輔導委員會台北榮民總醫院88 年8月5日（88） 北總內字
    第26868號函文可按。又按體內酒精含量由開始飲酒時的0％
    ，依飲酒量漸漸累積增加，在完成飲酒時體內酒精含量達到
    最高，隨後依代謝率逐漸代謝，至於體內酒精含量倒推計算
    代謝率，依交通部運輸研究所於民國77年8 月間對國人所進
    行之實驗，研究指出每小時每公升0.0628毫克。因此，本案
    被告於酒後開始駕車之時間為97年2月15日凌晨1時許，被告
    於同日凌晨4時6分許，經抽血檢驗酒精濃度，其檢測值換算
    呼氣測試酒精濃度為每公升0.62毫克（見偵卷第25頁），則
    被告自開始駕車至檢驗酒精濃度之時間，相距約3時6分，依
    前揭國人體內酒精含量之代謝率計算（0.62MG/L＋0.0628MG
    /L×3.1HR＝0.815MG/L），則被告開始駕車時之體內所含酒
    精濃度，應為每公升0.815毫克，且依照被害人上開自用小
    客貨車停放在上開地點時，係屬逆向停車，尚未熄火，被告
    縱有醉態不能安全駕駛之情事，其意識尚屬清楚，否則沿路
    上停放之車輛眾多，豈會選擇一尚未熄火之車輛駕駛，且還
    須迴轉該車使其正向於路面上行駛，是被告行為時之精神狀
    態，尚未達於不能辨識其行為違法之狀態，灼然至明。
  (三)至被告主張刑法第19條第1項規定之適用云云，按刑法第19
    條第3 項之原因自由行為，係指行為人在精神、心智正常，
    具備完全責任能力時，本即有犯罪故意，並為利用以之犯罪
    ，故意使自己陷入精神障礙或心智缺陷狀態，而於辨識行為
    違法之能力與依辨識而行為之自我控制能力欠缺或顯著降低
    ，已不具備完全責任能力之際，實行該犯罪行為；或已有犯
    罪故意後，偶因過失陷入精神障礙或心智缺陷狀態時，果為
    該犯罪；甚或無犯罪故意，但對客觀上應注意並能注意或可
    能預見之犯罪，主觀上卻疏未注意或確信其不發生，嗣於故
    意或因有認識、無認識之過失，自陷於精神障礙或心智缺陷
    狀態之際，發生該犯罪行為者，俱屬之。故原因自由行為之
    行為人，在具有完全刑事責任能力之原因行為時，既對構成
    犯罪之事實，具有故意或能預見其發生，即有不自陷於精神
    障礙、心智缺陷狀態及不為犯罪之期待可能性，竟仍基於犯
    罪之故意，或對應注意並能注意，或能預見之犯罪事實，於
    故意或因過失等可歸責於行為人之原因，自陷於精神障礙或
    心智缺陷狀態，致發生犯罪行為者，自應與精神、心智正常
    狀態下之犯罪行為同其處罰。是原因自由行為之行為人，於
    精神、心智狀態正常之原因行為階段，即須對犯罪事實具有
    故意或應注意並能注意或可得預見，始符合犯罪行為人須於
    行為時具有責任能力方加以處罰之原則（最高法院96年度台
    上字第6368號判決意旨參照）。查，被告對於酒後不能安全
    駕駛之行為，業已坦承不諱，則自陷於喪失記憶及行為控制
    能力之心智缺陷狀態，而為本案犯行，參照前述說明及刑法
    第19條第3項規定，不適用同條第1項不罰之規定。甚且，被
    告於行為當時尚未達心智缺損，致不能辨識行為違法之情形
    ，如前所述，亦無刑法第19條第1項不罰規定之適用。
  (四)綜上所述，被告上開所辯，均為圖卸避飾之詞，不足採信。
    本案事證已經明確，被告上揭犯行足可認定，應依法論科。
二、核被告所為，係犯刑法第320條第1項之竊盜罪。原審同此認
    定，應依刑法第320條第1項、第41條第1 項前段，刑法施行
    法第1條之1第1項、第2項前段之規定，審酌被告之前科、素
    行，有卷附臺灣高等法院被告前案紀錄表1 份可按，其犯罪
    之手段、所竊財物價值非鉅且經被害人領回，及其犯後矢口
    否認之犯後態度等一切情狀，量處拘役55日，並諭知如易科
    罰金，以新臺幣1,000元折算1日。核其認事用法，俱無違誤
    ，量刑亦甚允洽。被告上訴意旨，仍執陳詞，否認犯罪，為
    無理由，應予駁回。
據上論斷，應依刑事訴訟法第455條之1第1項、第3項、第368 條
，判決如主文。
本案經檢察官黃珮如到庭執行職務。
中    華    民    國    97    年    11    月    28    日
                交通法庭    審判長法  官  蔡榮澤
                                  法  官  紀凱峰
                                  法  官  汪曉君
上正本證明與原本無異。
本件不得上訴。
                                  書記官  林怡君
中    華    民    國    97    年    12    月    5     日
本案論罪科刑依據之法條：
中華民國刑法第320條第1項
意圖為自己或第三人不法之所有，而竊取他人之動產者，為竊盜
罪，處5年以下有期徒刑、拘役或5百元以下罰金。


司法院資訊處製作；財團法人民間司法改革基金會備份。
